【裁判字號】    97,裁,1703
【裁判日期】    970229
【裁判案由】    綜合所得稅
【裁判全文】
最  高  行  政  法  院  裁  定
                                     97年度裁字第01703號
上  訴  人  甲○○
訴訟代理人  張  芷
被 上訴 人  財政部臺灣省南區國稅局
代  表  人  邱政茂
上列當事人間綜合所得稅事件，上訴人對於中華民國96年11月20
日高雄高等行政法院96年度訴字第567號判決，提起上訴，本院
裁定如下：
    主  文
上訴駁回。
上訴審訴訟費用由上訴人負擔。
    理  由
一、按對於高等行政法院判決之上訴，非以其違背法令為理由，
    不得為之，行政訴訟法第242條定有明文。依同法第243條第
    1項規定，判決不適用法規或適用不當者，為違背法令；而
    判決有同條第2項所列各款情形之一者，為當然違背法令。
    又提起上訴，應以上訴狀表明上訴理由，並應添具關於上訴
    理由之必要證據，復為同法第244條第1項第4款及第2項所明
    定。準此，當事人對於高等行政法院判決提起上訴，如以高
    等行政法院判決有行政訴訟法第243條第1項規定之不適用法
    規或適用不當為理由時，其上訴狀或理由書應有具體之指摘
    ，並揭示該法規之條項或其內容；若係成文法以外之法則，
    應揭示該法則之旨趣；倘為司法院解釋或本院之判例，則應
    揭示該判解之字號或其內容；如以高等行政法院判決有行政
    訴訟法第243條第2項所列各款情形為理由時，其上訴狀或理
    由書應揭示合於該條項各款之事實。上訴狀或理由書如未依
    此項方法表明，或其所表明者與上開法條規定不合時，即難
    認為已對高等行政法院判決之違背法令有具體之指摘，其上
    訴自難認為合法。
二、本件上訴人對於高雄高等行政法院民國（下同）96年度訴字
    第567號判決（下稱原判決）上訴，雖以：按本院75年度判
    字第681號、96年度判字第948號判決意旨及原審法院95年度
    訴字第1068號判決意旨，足證稅捐請求發生事實係由稅捐稽
    徵機關負客觀舉證責任。且就原判決所稱「法律要件說」，
    即係以租稅法律之立法旨趣、當事人間之公平及舉證之難易
    而為之舉證分配原則，惟其卻另以「但得基於各個租稅法律
    之立法旨趣、當事人間之公平、舉證之難易而為舉證責任之
    調整。」恣意調整舉證責任，未依舉證責任分配原則，就被
    上訴人主張之課稅事實存在，負客觀之舉證責任，卻以被上
    訴人有舉證不易之情，核定減輕其舉證責任，甚至調整其舉
    證責任，又未將取自佳寶樹脂股份有限公司（下稱佳寶公司
    ）金額之性質詳加調查，逕認被上訴人已盡舉證責任，顯違
    反舉證責任分配原則，而有判決適用法規不當及理由矛盾等
    之違法。又原判決僅以佳寶公司董事長黃慶楠使用陳美惠台
    南區中小企業銀行（下稱南企）西港分行活存帳戶，於89年
    至91年間每年年初固定有匯款至陳美惠於同分行支存帳戶，
    復由該支存帳戶開立支票轉付予上訴人配偶帳戶，認被上訴
    人就該課稅外觀事實已盡舉證責任，顯與課稅要件法定主義
    及明確主義之規定有違，自屬違背法令。另原判決既不否認
    佳寶公司使用股東謝朝君支存帳戶及黃竹田支存帳戶，資金
    確實由佳寶公司負責人匯入該等帳戶等借貸之情，卻以上訴
    人無法提出借貸契約及借款予佳寶公司之證據為由，否認上
    訴人配偶與佳寶公司間之借貸關係，顯有適用法令不當之違
    法。且原審未就佳寶公司董事長黃慶楠借用上訴人配偶帳戶
    匯款予佳寶公司等情說明不採之理由，亦有判決不備理由之
    違法。而原審未調查銀行存款等非杜撰之證據，竟稱上訴人
    所提示之佳寶公司之現金收入傳票、轉帳傳票、資產負債表
    及帳簿暨會計科目暫收款等相關資料，係為維護上訴人等而
    杜撰，與實情不符，自屬違背法令。復按本院32年判字第16
    號、62年判字第402號及75年判字第309號判例意旨，課稅原
    因事實有無之舉證責任屬稅捐稽徵機關，倘無足資認定有堪
    以構成行政罰要件之證據事實存在，所導出之法律效果，雖
    得依實質課稅及量能課稅原則，予以課徵稅捐，惟應不予處
    罰。原判決未有直接證據證明被上訴人主張之事實，甚至據
    此推論之事實核定上訴人不予申報之行為顯屬故意，顯有違
    論理法則，自屬違背法令。原判決縱依被上訴人推斷上訴人
    配偶取自陳美惠支存帳戶係屬佳寶公司之股利分配，惟依前
    揭課稅處分必須確實證明課稅要件事實存在認定要件，最多
    僅補稅免罰，惟原判決仍認無違誤，自屬違背法令云云為由
    。惟核其上訴狀所載內容，或係重述其在原審業經主張而為
    原判決摒棄不採之陳詞，或係就原審取捨證據、認定事實之
    職權行使事項，任加指摘違誤，或係執其歧異之法律見解，
    就原審所為論斷或駁斥其主張之理由，泛言原判決不備理由
    或理由矛盾及不適用法規、法則或適用不當，而未具體表明
    原判決有如何合於不適用法規或適用不當、或有行政訴訟法
    第243條第2項所列各款之情形，尚難認為已對原判決之如何
    違背法令有具體之指摘。依首揭規定及說明，應認其上訴為
    不合法，應予駁回。
三、依行政訴訟法第249條第1項前段、第104條、民事訴訟法第
    95條、第78條，裁定如主文。
中    華    民    國    97    年    2     月    29    日
                    最高行政法院第五庭
                        審判長法官  劉  鑫  楨
                              法官  侯  東  昇
                              法官  林  樹  埔
                              法官  劉  介  中
                              法官  吳  慧  娟
以  上  正  本  證  明  與  原  本  無  異
中    華    民    國    97    年    2     月    29    日
                              書記官  張  雅  琴


司法院資訊處製作；財團法人民間司法改革基金會備份。
